【裁判字號】    96,簡上,59
【裁判日期】    970123
【裁判案由】    遷讓房屋
【裁判全文】
臺灣高雄地方法院民事判決              96年度簡上字第59號
上  訴  人  甲○○
被上 訴 人  丙○○
訴訟代理人  乙○○
上列當事人間遷讓房屋事件，上訴人對於民國95年11月30日本院
高雄簡易庭95年度雄簡字第5410號第一審判決提起上訴，本院於
97年1月9日言詞辯論終結，判決如下：
    主  文
上訴駁回。
第二審訴訟費用由上訴人負擔。
    事實及理由
一、被上訴人主張：兩造於民國94年5 月1 日就被上訴人所有門
    牌號碼高雄市前金區○○○路27巷52號之透天房屋1 棟（下
    稱系爭房屋）簽訂房屋租賃契約（下稱系爭租約），約定租
    期自94年5 月1 日起至97年4 月30日止，租金每月新台幣（
    下同）15,000元，上訴人應於每月6 日前繳納租金予被上訴
    人。詎上訴人自95年4 月起即未按期繳納租金，經被上訴人
    先後於95年5 月9 日及同年月19日寄發存證信函予上訴人為
    終止系爭租約之意思表示，嗣兩造於95年5 月31日達成協議
    ，上訴人願於95年6 月10日前給付積欠之2 個月租金，若未
    履行，上訴人願無條件搬離並交還系爭房屋，兩造並簽立協
    議書1 份（下爭系爭協議書），詎上訴人仍未履行系爭協議
    書之約定，未給付積欠之2 個月租金，又拒絕遷讓交還系爭
    房屋，被上訴人爰依系爭協議書之約定及民法第767 條之法
    律關係，請求上訴人遷讓返還系爭房屋。聲明：上訴人應將
    系爭房屋遷讓返還予被上訴人。
二、上訴人則以：上訴人對於伊自95年4 月起即未按期繳納租金
    及有簽立系爭協議書之事實，均不予爭執，惟伊係遭被上訴
    人恐嚇、脅迫始簽訂系爭協議書，其效力自有爭議。另系爭
    房屋於92年間有漏水之情形，伊合計花費50,025元之修繕費
    用，惟系爭房屋應由被上訴人負責修繕，故伊自得將上揭修
    繕費用自租金中扣抵，且兩造於系爭協議書第4 條約定，系
    爭房屋漏水部分由被上訴人負責修繕，被上訴人亦答應就系
    爭房屋5 樓房間天花板漏水的問題，於95年6 月3 日找人勘
    查漏水之情形，惟被上訴人並未履行，上訴人自得拒絕給付
    積欠之2 個月租金，是被上訴人以積欠房租為由，請求伊遷
    讓返還系爭房屋，並無理由等語置辯。聲明：駁回被上訴人
    之訴。
三、原審為上訴人敗訴之判決，上訴人不服，提起上訴，於本院
    聲明：(1)原判決廢棄。(2)被上訴人於原審之訴駁回。被上訴
    人則聲明駁回上訴。
四、兩造對下列事項不予爭執，並有系爭租約及系爭協議書各1
    份在卷可憑（原審卷第6至9頁、第15頁），堪認為真實。
  (1)兩造前於91年5月1日就系爭房屋簽訂租賃契約，租賃期間自
    91年5 月1 日起至94年4 月30日止。嗣兩造復於94年5月1日
    簽訂系爭租約，約定租期自94年5 月1 日起至97年4 月30日
    止，租金每月15,000元，上訴人應於每月6 日前繳納租金予
    被上訴人。
  (2)上訴人自95年4 月起即未按期繳納租金，經被上訴人先後於
    95年5 月9 日及同年月19日寄發存證信函予上訴人為終止系
    爭租約之意思表示，嗣兩造於95年5 月31日簽立系爭協議書
    ，而協議書第2 條約定：「乙方（指上訴人）同意將積欠甲
    方（指被上訴人）自4 月1 日至5 月31日止2 個月房租，於
    95年6 月10日前付清，若未履行，乙方同意無條件搬離交還
    房屋，不得異議。」。嗣上訴人仍未於95年6 月10前給付積
    欠之2 個月租金。
  (3)被上訴人以原審判決為執行名義，向本院聲請假執行，嗣本
    院於96年3 月6 日強制執行遷讓返還系爭房屋完畢。系爭房
    屋現已由被上訴人占有中。
五、本件爭點為：被上訴人依據系爭協議書之約定，以上訴人未
    給付積欠之2 個月租金為由，請求上訴人遷讓返還系爭房屋
    ，有無理由？
    被上訴人主張依據系爭協議書第2 條之約定，上訴人願於95
    年6 月10日前給付積欠之2 個月租金，若未履行，上訴人願
    無條件搬離交還系爭房屋，詎上訴人仍未給付積欠之2 個月
    租金，伊自得依據協議書之約定，請求上訴人遷讓返還系爭
    房屋等語，被上訴人則以：伊係遭被上訴人恐嚇、脅迫始簽
    訂系爭協議書，其效力自有爭議。且被上訴人並未依系爭協
    議書第4 條之約定，履行其修繕系爭房屋漏水情形之義務，
    伊自得拒絕給付積欠之2 個月租金等語置辯，經查：
  (1)上訴人主張其係遭被上訴人恐嚇、脅迫始簽訂系爭協議書等
    語，已為被上訴人所否認，則上訴人自應依民事訴訟法第27
    7 條前段規定，就其遭恐嚇、脅迫始簽立系爭協議書之事實
    ，負舉證之責，惟上訴人並未提出證據以實其說，況上訴人
    於本院96年4 月13日行準備程序時陳稱：系爭協議書是伊在
    律師事務所簽的，在簽立系爭協議書時沒有人脅迫伊等語，
    ，已自承其於簽立系爭協議書時並無遭人恐嚇或脅迫之情事
    ，足認上訴人事後再主張伊係遭被上訴人恐嚇、脅迫始簽訂
    系爭協議書云云，自不足為採。
  (2)上訴人簽立系爭協議書時並未遭被上訴人恐嚇或脅迫，已如
    上述，則系爭協議書係上訴人自由意識下所簽立，上訴人自
    應受系爭協議書約定之拘束。依系爭協議書第2 條約定：「
    乙方（指上訴人）同意將積欠甲方（指被上訴人）自4 月1
    日至5 月31日止2 個月房租，於95年6 月10日前付清，若未
    履行，乙方同意無條件搬離交還房屋，不得異議。」（原審
    卷第15頁），而上訴人並未於95年6 月10日前給付積欠之2
    個月租金予被上訴人之事實，為上訴人所不爭執（本院卷第
    50頁），則上訴人依據系爭協議書第2 條之約定，請求上訴
    人遷讓返還系爭房屋，自屬有據。上訴人雖辯稱：依系爭協
    議書第4 條約定，被上訴人有修繕系爭房屋漏水之義務，被
    上訴人亦答應於95年6 月3 日找人勘查系爭房屋5 樓房間天
    花板漏水的問題，惟被上訴人並未履行，其自得拒絕給付積
    欠之2 個月租金等語，惟被上訴人已否認其有答應於95年6
    月3 日找人勘查系爭房屋漏水之情事（本院卷第51頁），且
    上訴人於本院審理中已自承：伊於簽立系爭協議書後至95年
    6 月10日前，並未催告被上訴人修繕系爭房屋等語（本院卷
    第55頁），足認上訴人辯稱：上訴人有答應於95年6 月3 日
    找人勘查系爭房屋漏水問題云云，顯不足採。況民法第421
    條第1 項規定：「稱租賃者，謂當事人約定，一方以物租與
    他方使用收益，他方支付租金之契約。」，足認上訴人本有
    依系爭租約之約定，按期繳納租金予被上訴人之義務，又同
    法第430 條規定：「於租賃關係存續中，出賃物如有修繕之
    必要，應由出租人負擔者，承租人得定相當期間，催告出租
    人修繕，如出租人於其期限內不為修繕者，承租人得終止契
    約或自行修繕而請求出租人償還其費用或於租金中扣除之。
    」，是縱認系爭房屋有上訴人所指有漏水需修繕之情形，上
    訴人仍應依上揭法條規定，定相當期間催告出租人即被上訴
    人修繕，惟上訴人於95年6 月10日前並未催告被上訴人修繕
    系爭房屋等情，已如上述，是上訴人以被上訴人未修繕系爭
    房屋，作為其拒絕給付租金之抗辯事由，顯屬無據。
  (3)另上訴人辯稱：系爭房屋於92年間有漏水之情形，伊合計花
    費50,025元之修繕費用，此筆修繕費用應由被上訴人負擔，
    伊自得將上揭修繕費用自租金中扣抵等語，惟被上訴人則陳
    稱：當時這筆修繕費用應該是4 萬8 千多元，由上訴人先支
    付，後來雙方有約定各負擔一半，伊負擔的部分即24,000元
    則自租金中扣抵，伊已於92年2 月份及同年4 月份讓上訴人
    扣抵完畢等語，並提出與其所述相符之上訴人繳納租金明細
    表及合作金庫銀行分戶交易明細表各1 份為證（本院卷第89
    至95頁），是被上訴人主張上揭修繕費用已於租金中扣抵完
    畢等語，應可採信。況上訴人係於92年間支出上揭修繕費用
    ，係發生於本件系爭租賃契約成立之前，兩造亦未於系爭租
    約或系爭協議書中就上開修繕費用之負擔有所約定，則上訴
    人自不得以上揭修繕費用作為拒絕給付其所積欠2 個月租金
    之理由。綜上，上訴人此部分辯解，亦不足為採。
六、綜上所述，系爭協議書係上訴人自由意識下所簽立，上訴人
    應受系爭協議書約定之拘束，且上訴人未依系爭協議書第2
    條之約定於95年6 月10日前給付積欠之2 個月房租予被上訴
    人，則被上訴人依據系爭協議書第2 條之約定，請求上訴人
    遷讓返還系爭房屋，自有理由，應予准許。原審因而為上訴
    人敗訴之判決並依職權為假執行之宣告，均無不合，上訴意
    旨指摘原判決不當，求予廢棄改判，為無理由，應予駁回。
    至於上訴人於本院聲明願供擔保請准宣告免為假執行部分，
    因本件本院為第二審判決後即告確定，本院認上訴人上揭聲
    請，核無必要，一併敘明。
七、又本院已依系爭協議書之約定為被上訴人勝訴之判決，則就
    被上訴人主張依據民法第767 條規定請求部分，本院自無庸
    再予審酌，合予敘明。
八、據上論結，本件上訴為無理由，依民事訴訟法第436 條之1
    第3項、第449 條第1 項、第78條，判決如主文。
中    華    民    國     97    年    1    月    23    日
                   民事鳳山分庭審判長法  官  楊富強
                                     法  官  林意芳
                                     法  官  呂憲雄
以上正本證明與原本無異。
本判決不得上訴。
中    華    民    國     97    年    1    月    23    日
                                     書記官  李文廣


司法院資訊處製作；財團法人民間司法改革基金會備份。
